最高法院刑事判決　　　　　　　　　　　　　　　八十八年度台上字第三七四六號
　　上　 訴　 人　台灣高等法院高雄分院檢察署檢察官
　　上訴人即被告　己○○
　　　　　　　　　丙○○
　　　　　　　　　丁○○
　　　　　　　　　甲○○
　　　　　　　　　乙○○
　　被　　　　告　戊○○
右上訴人等因被告等擄人勒贖案件，不服台灣高等法院高雄分院中華民國八十八年三
月十七日第二審更審判決 (八十七年度重上更(三)字第六八號，起訴案號：台灣高雄地
方法院檢察署八十五年度偵字第二三七七七、二四一七四、二四一七五、二四二八六
號) ，提起上訴，本院判決如左：
    主  文
上訴駁回。
    理  由
本件原判決認定：張雅棠 (另案通緝) 因其在高雄市苓雅區○○○路一四八號所開設
誠豐汽車當舖經營不善，又沈迷賭博，致積欠大量債務無力償還，遭債主逼討孔急，
而萌生歹念，乃與乙○○、甲○○、丁○○、丙○○等共五人，共同基於意圖勒贖而
擄人之犯意聯絡，並基於概括犯意，先於民國八十五年九月十四日下午二時許，五人
在誠豐汽車當舖聚會商討擄人勒贖計畫，由乙○○提供前與其有業務往來，位於高雄
市○○路博恩代書事務所之洪姓代書為勒贖目標，經謀定後，推由乙○○與甲○○二
人先去現場勘查，並就實際執行擄人勒贖過程之分工達成合意，幾經勘查，認白天下
手為宜，乃於翌 (十五) 日由丁○○依原計畫先行騎機車至該代書事務所前佔停車位
，其他人則伺機行動，嗣因認該地點與誠豐汽車當舖距離咫尺，來往人車頻繁，下手
不易，因而作罷。但五人仍不死心，於翌日再度在誠豐汽車當舖三樓房間共商策劃綁
架事宜，初步議定由甲○○所另提議之大華鐵工廠老闆黃連生之子黃柏銘為勒贖對象
，而乙○○亦提議先勘查工廠儲貨情形，以評估黃家經濟狀況後再作決定，嗣經渠等
多次前往高雄縣鳥松鄉○○村○○路七十巷十六號及高雄縣鳳山市○○街二十九號黃
連生經營之工廠及住宅，勘查地形、路線、黃宅人員出入情形後，認甲○○所言不虛
，且下手易於得逞，並經張雅棠事先以其所有之行動電話蜂巢鎖定機竊聽黃連生所使
用行動電話連絡情形，得知黃連生將於該月月底出國，乃議定利用黃連生不在家機會
，綁架其幼子黃柏銘，言明事成後，取得贖金朋分，其間乙○○並提醒眾人索贖時間
不要拖延時日，一旦家屬報案，警方知道就要馬上放人，並由張雅棠於同年月二十六
日出資交代丁○○出面購買西瓜刀，另交代丙○○購買瓦斯噴霧器、手銬、腳銬等用
具，而張雅棠本人則負責提供童軍繩、膠帶、口罩、對講機、鴨舌帽等作案工具，嗣
渠等即在誠豐汽車當舖樓上示範演練綁架動作，一切準備就緒後，為增加人手，即於
同年月二十九日上午，由張雅棠邀集己○○ (曾於七十九年間因匪案件，經原審判
處有期徒刑四年確定，於八十三年三月三日假釋期滿執行完畢) 、戊○○ (曾於八十
四年間犯竊罪，經台灣高雄地方法院判處有期徒刑七月，於八十五年七月十五日執
行完畢) 共同作案，徵得其二人同意後，張雅棠即搭載戊○○、己○○、丁○○、甲
○○共五人再次勘查黃宅，當晚六時許，張雅棠將西瓜刀分給戊○○、己○○各一支
，丁○○除持西瓜刀一支外，另持一把疑似三八轉輪手槍，張雅棠除持西瓜刀一支外
，另配帶一把疑似九二手槍及一支無線電，甲○○僅持無線電對講機一支，其餘膠帶
等工具則帶上車 (上開西瓜刀及疑似三八轉輪手槍、九二手槍均未扣案，該等槍枝
不能證明係屬槍砲彈藥刀械管制條例所管制之槍枝) ，同搭張雅棠駕駛之ＸＭ－○五
七三號自用小客車 (卸下車牌) ，前往鳳山市○○街二十九號黃連生住宅前，欲實施
執行綁架黃柏銘行動，詎當日該處附近人員出入眾多，致無法下手，未手即作罷，
一行人乃將作案工具藏放於高雄縣仁武鄉○○村○○○路一○○巷八十一弄七號張雅
棠所有別墅內，當晚張雅棠又自電話測試中知悉黃連生出國未在家，其妻及小孩則在
家中，見機不可失，原欲立即出發進行擄人行動，但因其餘同夥均認當時已晚，易遭
警方臨檢，提議暫緩，張雅棠乃決定俟機而動，己○○、戊○○遂中途離去，離去時
張雅棠特別交代翌日必須保持聯繫，但龔、顏二人因突心生恐懼，乃於離去後決意不
參與擄人勒贖行動，當即交代戊○○之女友許靜芬稱若張雅棠電話來找即予搪塞，拒
絕再參與執行行動。張雅棠則決定於翌 (三十) 日中午十二時三十分許下手，但電找
己○○、戊○○無著，為恐失先機，即夥同丁○○、甲○○二人，同搭ＸＭ－○五七
三號自用小客車先至仁武鄉○○村○○○路一○○巷八十一弄七號處取出藏置之西瓜
刀二支、無線電對講機、膠帶、童軍繩、手銬、腳銬、瓦斯噴霧器等工具，並換穿黑
色長袖運動服，於下午一時二十分許抵達黃宅，見該宅鐵門半掩，即由甲○○持無線
電對講機在外，負責把風守候，張雅棠、丁○○二人矇面帶手套，分持西瓜刀、瓦斯
噴霧器、手銬、腳銬侵入黃宅（無故侵入住宅部分未據告訴），先由張雅棠佯稱黃連
生對外有債務，假意討債，嗣則以瓦斯噴霧器朝王秀雪母子噴射，致二人雙眼紅腫流
淚（傷害部分未據告訴) ，繼之喝令不得喊叫，將王秀雪及其子黃柏銘二人雙手反銬
雙腳銬住，並矇住嘴眼，押往二樓交由丁○○看管，致使彼等不能抗拒，由張雅棠逐
樓搜括財物，共強劫得現金十萬元 (新台幣，下同) ，再改以童軍繩及膠帶捆綁王秀
雪手腳，以襪子塞住嘴巴，命王秀雪籌款等其電話連絡贖人，隨即將黃柏銘抱入ＸＭ
－○五七三號自用小客車後行李箱內，連同王秀雪所有ＶＰ－○一二七號自用小客車
一併劫走，供日後取贖款用，途中覺得不妥，又令丁○○將上開王秀雪之自用小客車
棄置於鳳山市○○路旁巷口，而人質黃柏銘則載到仁武鄉○○村○○○路一○○巷八
十一弄七號處拘禁，由甲○○負責看管，張雅棠隨即自十月一日上午十時起，連續以
電話向王秀雪勒贖二千萬元，幾經討價還價，降為七百萬元，再降為三百萬元，最後
合意以二百六十二萬元交款贖人，幾度聯繫變更交款地點之後，約定於同日下午十時
許，命王秀雪將贖金放置在澄清湖大門口售票處環保箱後面，王秀雪依約將贖款置妥
後，張雅棠即指派丁○○搭乘計程車前往取款，張雅棠亦駕駛ＹＳ－四八八號計程車
隨後前往觀察取款狀況，惟二人發覺現場有便衣刑警埋伏，不敢下車取款即逃離，張
雅棠見事跡敗露，無法順利取得贖款，即通知甲○○速將黃柏銘釋回，甲○○接獲通
知，迅速解開黃柏銘手腳上之手銬、腳銬、童軍繩，並將各該工具藏放於上開張雅棠
之別墅所上方，再將黃柏銘帶至附近八德路上，搭乘不知情杜德銘所駕駛之計程車
，途經鳥松鄉長庚醫院前，甲○○先行下車離去，黃柏銘則於同日晚上十一時許安全
返家。嗣經警分別於王秀雪住處查獲擄人過程中遺留現場之無線電對講機、瓦斯噴霧
器各一支、膠帶一捲，於同日在張雅棠女友黃心怡位於高雄市○○路三十一號五樓之
一住處，查獲張雅棠所有供竊聽被害人行動電話所用之行動電話蜂巢鎖定機（俗稱超
級大哥大）二支及充電基座一台。又於同月八日，在誠豐當舖內查獲作案用之手銬三
副，復於同月八日，在仁武鄉○○村○○○路一○○巷八十一弄七號查扣張雅棠所有
供擄人勒贖所用之手銬套一個、行動電話掃描器一台、解碼器一台、監聽器紙盒一個
、腳銬一副、童軍繩二條等情。係以：(一)被告甲○○、丁○○如何於前揭時地夥同張
雅棠侵入王秀雪住處，甲○○持無線電對講機在外把風，以擄走黃柏銘勒索贖金，並
順手搜刮屋內財物現金十萬元及劫走王秀雪所有ＶＰ－○一二七號自用小客車，嗣將
黃柏銘拘禁在仁武鄉○○村○○○路一○○巷八十一弄七號處，由甲○○負責看管，
再由張雅棠、丁○○負責拿取贖金，且於實際執行擄人行動之前如何聚會謀議，就綁
架過程進行模擬演練 (包括押人後順手搜括屋內財物) ，多次會勘被害人工廠及宅邸
，如何進行共犯間之分工，如何準備作案工具及如何以電話探知被害人家中活動情形
等情，迭據甲○○、丁○○於警訊、檢察官偵查時及原審審理時供承不諱，其中實際
實施擄人並以電話勒贖過程，核與被害人王秀雪、黃柏銘指述情節相符，另被害人黃
柏銘及證人即計程車司機杜德銘，亦分別指證甲○○確為看管及釋放黃柏銘之人無誤
，且甲○○與黃柏銘同乘之ＰＶ－五九九號計程車左後車窗上所採獲指紋一枚，經鑑
定比對結果，與甲○○右環指之指紋相同，有內政部警政署刑事警察局八十五年十月
十二日局紋字第四八四號指紋鑑定書附卷可稽，是甲○○、丁○○知情張雅棠綁票及
強財物，且實際參與執行甚明。(二)被告乙○○、丙○○如何與張雅棠、甲○○、丁
○○就先選定博恩代書事務所之洪代書及後選定黃連生之子，共同多次聚會謀議擄人
勒贖（其對象洪代書是由乙○○提供，甲○○是乙○○介紹與張雅棠認識) ，嗣對洪
代書部分於完妥預備工作後 (包括勘查現場，由丁○○預占事務所前停車位等舉動）
，於著手時因現場人車頻繁，下手不易臨時放棄，而改決定以黃連生為對象，此後即
由張雅棠交付資金予丙○○，由丙○○出面購買手銬、腳銬及瓦斯噴霧器等做案工具
，並一同會勘黃宅、及在張雅棠之當舖內進行綁架過程推演，乙○○、丙○○均有參
與，謀議間，乙○○一度對甲○○所提供之下手對象質疑妥當性，嗣並提議先行會勘
黃宅，於合意決定以黃連生為對象後，乙○○並提醒眾人索贖時間不要拖延時日，一
旦家屬報案，警方知道就要馬上放人 (此部分亦經丙○○於警訊中供證屬實），而乙
○○本人表示不直接參與綁架行動，但事成後拿到贖金他要分取一份，獲得同夥之同
意等情，業經甲○○、丁○○於警訊中指證明確，又甲○○、丁○○於八十五年九月
二十九日晚上七、八時許，夥同張雅棠、己○○、戊○○攜帶工具正準備要出發前往
執行綁架計畫前，乙○○尚來到一夥人所聚集之誠豐汽車當舖，乙○○並與主謀張雅
棠到當舖後面以密語交談，張雅棠復對乙○○交代：這種綁票之事對外不要亂講，要
守秘密等語，亦據丁○○於警訊中供證甚明 (見警卷第十一頁反面) ，而丙○○、乙
○○固否認參與擄人勒贖行動，但乙○○對於與張雅棠、甲○○、丁○○（春風）、
丙○○（豬哥）等人如何會面商談擄人勒贖計畫細節（包括參與成員、對象選定、工
具準備情形、如何取贖、如何與甲○○同去勘查洪代書事務所）等基本事實，已於警
訊中坦承不諱，其坦認部分之細節，核與甲○○、丁○○於警訊及偵查中所供擄人勒
贖過程之基本情節相符，且乙○○另供認於案發後之八十五年十月二日下午，張雅棠
尚與其聯絡（見警訊卷第三三頁反面），足見乙○○對於整個擄人勒贖計畫知之甚稔
，且於謀議時在場一同獻策，並已言明其本人不分擔執行工作，但取贖成功後亦可分
贓，其有共同犯意聯絡參與本案甚明，以其涉案之深，豈能以一句拒絕張雅棠之邀同
，即認其已與本案脫離干係。又被告丙○○於警訊中供承與張雅棠、甲○○、丁○○
、乙○○共謀綁架黃連生之子，於商議多次後，受張雅棠之託出面買手銬、腳銬及瓦
斯噴霧器，並議及原先係欲對洪姓代書下手，於手時因故臨時取消，嗣鎖定黃連生
後即多次一同勘查、手法演練，事先約明取得贖金後五人平分，案發後尚受張雅棠之
託，取出置放於張雅棠所使用之計程車內之新衣服、新鞋子，交付張雅棠，並取出二
具行動電話鎖定機（俗稱超級大哥大），代向黃心怡抵押取得二萬元逃亡費用，在與
張雅棠會合後，即一同北上逃亡等情，且丙○○曾將其個人所有000000000
號行動電話（丙○○於警訊中自承該電話係其本人使用未曾借予他人，於北上逃亡期
間借予張雅棠使用）供張雅棠與甲○○聯絡之用，已分據甲○○、張雅棠妻子蔡雅真
證述屬實，若丙○○未參與本案，為何與張雅棠一起逃亡？是丙○○就本案擄人勒贖
事實，有完整謀議並相當程度參與分擔部分工作，且約明事後亦可分贓，事證甚明。
(三)被告己○○、戊○○於八十五年九月二十九日始中途與張雅棠、丁○○、甲○○共
同進行勘查被害人宅邸，在張雅棠之當舖內房間進行綁架實際演練，於出發做案前均
已換裝，並獲分配實施綁人之分工及如何分配做案裝備、工具，途中己○○並依張雅
棠之交代，以公共電話試探黃宅動靜等事實，分據己○○、戊○○於警訊中供述甚詳
，戊○○於偵查中亦供承：張雅棠在他家三多路住處客廳內談要去綁架小孩子等語，
足認其二人就擄人勒贖計畫知之甚詳，而同意參與無訛。又據丁○○於警訊中供證：
迄二十九日上午，張雅棠因連絡不上丙○○，遂再電請該店離職員工己○○及戊○○
到他店來，邀他二人加入參與綁票，獲其二人同意參與做案，其二人並問張雅棠是否
妥當，張雅棠答稱均已妥當，甲○○並稱若不放心可再帶其二人前往查看，即由張雅
棠開車載己○○、戊○○、甲○○、丁○○共五人一同再前往查看，回店後即決定晚
上下手，並約定晚上六時會合，會合後又做練習，出發前張雅棠將西瓜刀給勇仔、育
仔各一支，丁○○除西瓜刀外，另持一把三八轉輪手槍，張雅棠本人除西瓜刀一支外
還配帶九二手槍及無線電各一支，甲○○僅持無線電對講機一支，其餘工具連同便服
一併攜帶上車，七、八點由店內出發，出發前並由甲○○以電話試探確定黃宅，乃驅
車至宅前，下手前發現有外人出入，找不到下手機會，遂決定臨時取消，乃回仁武，
放好工具，再回鳳山吃宵夜，其間張雅棠不死心再以電話試探確定屋內有人，又萌歹
念思折返再次行動，因時間過晚怕途中遇臨檢始放棄，並分手，分手前即交代三十日
再連絡，務必找到人，三十日中午十二時張叫醒我說要去討債，下樓時甲○○已在等
候，張雅棠乃連絡昨日同夥之勇仔、育仔，但無法連絡上……等語。另據甲○○於警
訊中供稱：己○○、戊○○二人就是二十九日參與綁架不成之人，他二人都是張雅棠
邀來參與做案的，二十九日晚張雅棠、丁○○、己○○、戊○○及我五人在當舖內討
論時，張雅棠問己○○、戊○○二人說：鳳山有件「擄的」（意指綁票）案子，要不
要參與，己○○、戊○○二人當面說要參加，並問說妥當否？張雅棠回答說已看過了
，很妥當，另我在旁邊提議說，他們二人（指己○○、戊○○二人）若不相信，可以
再到現場觀察瞭解，張雅棠並就被害人住處現場畫圖說明，隨後張雅棠開車載我們四
人到鳳山黃宅住處前查看之後，己○○、戊○○二人同聲認為適當決定參與，回到店
後即決定晚上下手等語，與己○○、戊○○供認之作案情節大致相符，龔、顏二人與
張雅棠等人相處將近一天，警訊初供時亦未言明張雅棠如何對其二人恐嚇致喪失決定
自由，而依上開甲○○、丁○○之供詞，顯見己○○、戊○○主觀上固有所猶疑，但
終究仍決定參與，況在一天之互動中，己○○供認其間曾一度回家，戊○○在當舖並
有接獲己○○之妻扣機聯繫，且己○○之女友亦一度前來當舖，是己○○、戊○○若
果真被脅迫且有不參與犯案決心，其二人表白不參與之機會甚多，隨同夥在外勘查地
形甚而出外用餐時，均有機會離去，況擄人勒贖係何等重大之事，張雅棠若未取得其
二人某種程度之參與決心，豈會在暫時停止舉動之九月二十九日令其二人先行離去，
己○○、戊○○所辯不知張雅棠要擄人勒贖，係受脅迫而同意參與等語，不足採信。
又己○○隨同夥勘查現場並準備作案途中，曾受張雅棠交代打電話至黃宅，但己○○
未據實告知張雅棠實情，造成張雅棠延誤其下手時機之決定，嗣後還遭張雅棠斥責之
事實，已據己○○供明，並經戊○○於警訊中供證屬實，而二十九日晚上綁架不成分
手之前，張雅棠尚交代己○○、戊○○翌日保持聯繫，務必找得到人，迄三十日中午
經張雅棠一再以電話聯絡己○○、戊○○未果，張雅棠認時間已到不能再等，乃決定
由張雅棠、甲○○、丁○○三人著手等情，亦據甲○○於警訊中供明，而八十五年九
月三十日張雅棠打電話找己○○與戊○○，戊○○之女友許靜芬答以人不在，戊○○
在睡覺叫不起回絕之情，已據己○○於警訊中陳述甚明，核與戊○○供稱：我們離開
張雅棠之後，張雅棠還有打電話到己○○家（戊○○亦同住一處），但我和己○○都
不接電話，所以我們二人未參加三十日之擄人勒贖等語相合，參酌己○○、戊○○本
係較被動方式中途加入，勘查及探尋被害人宅邸時己○○已顯示懼怕心意等情以觀，
足見己○○、戊○○確有即時基於恐懼而決意退出之客觀表現情事，是此後張雅棠、
甲○○、丁○○實際執行擄人勒贖犯行，己○○、戊○○既未實際參與第二次綁架黃
柏銘行動，應僅負預備勒贖而擄人罪責。(四)被告等之警訊供述均出於自由意志，已據
製作筆錄警員鄭榮昌、陳德旺、葉世鵬、蔣昭南到庭結證屬實，丁○○於原審更明確
指出其本人及同案被告之警訊供述均為真實；並有無線電對講機、瓦斯噴霧器各一支
、行動電話蜂巢鎖定機二支及充電基座一台、行動電話掃描器一台、解碼器一台、手
銬三副、手銬套一個、監聽器紙盒一個、腳銬一副、童軍繩二條、膠帶一捲足資佐證
。依上開證據資料，為綜合論斷，已敘述其所憑之證據及認定之理由。並說明：(一)乙
○○未參與實際執行綁架黃柏銘之行動原因，係屬謀議時即基於分工約定言明其本人
不負責執行所致，至於丙○○未參與實際執行綁架行動，依丁○○於警訊中供稱：丙
○○原本在計畫中他要參與綁架肉票行動……但張雅棠做案前一直聯絡他，可能聯絡
不上（見警卷第十二頁），而依甲○○於警訊中供稱：乙○○、丙○○他們二人只負
責看現場及策畫之工作，至於綁架行動及看守之事由我等負責等語，已供明丙○○、
乙○○未實際參與著手綁架及勒贖行動之合理理由（丙○○部分之說法與丁○○有所
出入，係二人認知程度不同，並無矛盾之處），丙○○、乙○○於本件實施前復無中
止之客觀表現情事，足見其二人犯意範圍非僅止於預備階段甚明。證人陳玫燕證稱不
知丙○○購買手銬後是否自行離去或上樓找張雅棠；證人高料偉證稱：八十五年九月
二十六日下午我到誠豐當舖載丙○○到鳳山打麻將，至當晚打完麻將後又到高雄市○
○路之ＫＴＶ喝酒到隔天凌晨二、三點；證人黃心怡證稱八十五年九月二十九日晚上
丙○○與我到高雄市凱月ＫＴＶ唱歌；證人蔡振生證稱：八十五年九月二十六日、三
十日中午時間，均與乙○○一道聊天，至下午二、三時才離開；證人機榮文、趙順鴻
證述：甲○○曾說最近有大事情要處理，未說何事，馬上告訴乙○○，陳得知後要找
郭回來等語，均不足為有利乙○○、丙○○之證據。(二)己○○、戊○○係自行決定參
與擄人勒贖，甲○○陳稱看見張雅棠斥責己○○及提討債情事；丁○○陳稱看見張雅
棠當被告己○○、戊○○之面取出槍枝置放桌上並聲稱不做不行；證人蘇可莉、許靜
芬、龔林莉玉證稱當日要己○○回家，龔電話中說不方便，故由蘇可莉、許靜芬二人
前往找龔回家，龔見二人面有難色，好像被迫留在該處，後龔可先離去，戊○○留在
現場；證人郭進輝証述己○○說要告知張雅棠涉嫌擄人案情，並謂係張雅棠強迫同去
等語，核與事實不符，不足以證明己○○、戊○○係遭脅迫而參與預備擄人勒贖。又
己○○、戊○○於本件綁架案見報後，雖曾到高雄市政府警察局左營分局啟文派出所
找主管郭進輝談及綁架案之主謀係張雅棠，然己○○、戊○○並未將其二人參與謀議
及勘查地形之事實告訴郭進輝，僅談及張雅棠曾找其二人參與綁架，但其二人從頭到
尾拒絕等情，已據證人郭進輝到庭結證明確，可見己○○、戊○○並未向郭進輝自首
。而以乙○○辯稱：張雅棠等人商議擄人勒贖，其均不知情，並未參與；丙○○辯稱
：張雅棠叫其購買手銬、腳銬及瓦斯噴霧器，不知係供作案之用，其交差後即離去，
未參與綁票行為；戊○○、己○○一致辯稱：彼等接獲張雅棠電話謂離職前一筆帳目
收取出問題，而回去處理，到當舖後張雅棠拿出手槍要求共同加入綁票，因怕張雅棠
對彼等不利，故假意答應同往現場，第二天則藉故不接電話，以躲避張雅棠邀約，並
未參與策劃綁票等語，認係卸責之詞，不足採信，在理由內依據卷證資料詳加指駁。
核被告等所為，甲○○、丁○○、乙○○、丙○○就洪代書部分，所為僅係手以前
之預備行為，均犯懲治盜匪條例第二條第三項、第一項第九款之預備勒贖而擄人罪。
又彼等四人參與對黃柏銘之擄人勒贖謀議於先，丁○○受張雅棠交代出面購置西瓜刀
，丙○○受張雅棠交代出面購置瓦斯噴霧器等犯案工具，並多次共同前往現場勘查，
嗣由甲○○、丁○○及張雅棠實際進行擄人勒贖行為，而實施擄人勒贖行為前，未見
乙○○、丙○○有何表示退出整個行動中止犯意之意思，其四人就擄走黃柏銘勒贖部
分，均犯同條例第二條第一項第九款之意圖勒贖而擄人罪。至於己○○、戊○○前往
黃宅欲實行綁架時，因附近人員出入眾多，無法下手，而暫停作罷，尚未開始手擄
人之行為，且二人嗣後萌生退意，未參與第二次綁架黃柏銘之實行，均犯同條例第二
條第三項、第一項第九款之預備勒贖而擄人罪。對洪代書預備勒贖而擄人部分及對黃
柏銘擄人勒贖既遂部分；甲○○、乙○○、丙○○、丁○○及張雅棠間，互有犯意聯
絡與行為分擔，均為共同正犯；己○○、戊○○對黃柏銘預備勒贖而擄人部分，與甲
○○、乙○○、丙○○、丁○○及張雅棠間有犯意聯絡與行為分擔，亦為共同正犯。
公訴人認乙○○、丙○○係犯預備擄人勒贖罪，起訴法條應予變更。甲○○、乙○○
、丙○○、丁○○預備勒贖而擄人犯行（洪代書部分）與嗣後之擄人勒贖既遂行為（
黃柏銘部分），時間緊接，罪名相同，係基於概括犯意所為，依連續犯規定，論以一
擄人勒贖既遂罪。擄人勒贖行為繼續中強劫被害人王秀雪財物，主觀上係基於一擄人
以取財物之單一犯意為之，客觀上又屬一接續進行之盜匪行為，該盜匪行為應吸收於
擄人勒贖罪中，不另論罪。因公訴人認與擄人勒贖部分有牽連犯裁判上一罪關係，故
不另為無罪之諭知。己○○、戊○○有前述犯罪科刑及執行情形，據其二人供明在卷
，並有刑案資料查註紀錄表可稽。五年內再犯本罪，均為累犯，惟因所犯係法定本刑
唯一死刑之罪，依法不得加重。甲○○、丁○○、乙○○、丙○○強擄被害人黃柏銘
後，未取得贖款即主動將其釋回，科以唯一死刑，尚嫌過重，衡情不無可憫，均依刑
法第五十九條規定減輕其刑。又本件並無證據足認甲○○、丁○○犯非法持有手槍罪
，起訴書所謂瓦斯槍一支，實係瓦斯噴霧器，業經內政部警政署刑事警察局鑑定無訛
；另公訴人認乙○○、丙○○、甲○○、丁○○與張雅棠選定大發鐵材行為勒贖目標
，亦犯預備擄人勒贖罪部分，據丁○○於警訊中供稱九月中旬某日，張雅棠開車載其
至大發鐵材行，商議要綁票老闆兒子，經其告知與其父同業且係朋友，張雅棠始作罷
等語，並未言及有他人參與，且僅係謀議而已，尚未達預備階段，因公訴人認與成罪
部分有裁判上一罪關係，故均不另為無罪之諭知。乃撤銷第一審判決，適用懲治盜匪
條例第二條第一項第九款、第三項、第七條第一項、第八條，刑法第二十八條、第五
十六條、第四十七條、第五十九條、第三十七條第一項、第二項、第三十八條第一項
第二款，審酌被告等意圖不勞而獲擄人勒贖，嚴重危害社會秩序，其中甲○○、丁○
○全程參與，乙○○、丙○○參與謀議及分擔部分行為，己○○、戊○○即時反悔等
一切情狀，判處甲○○、丁○○無期徒刑，禠奪公權終身；乙○○、丙○○各有期徒
刑十二年，依其二人犯罪性質，認有褫奪公權之必要，併宣告褫奪公權八年；己○○
、戊○○各有期徒刑三年。扣押之無線電對講機、瓦斯噴霧器各一支、手銬三付、手
銬套一個、腳銬一副、童軍繩二條、膠帶一捲、行動電話掃描器一台、解碼器一台、
監聽器紙盒一個、行動電話蜂巢鎖定機二支、充電基座一台，係共犯張雅棠所有供犯
罪所用之物，均予宣告沒收。現金十萬元雖未扣案，但無證據足認已經費失，依法諭
知發還被害人王秀雪，經核於法並無違誤。檢察官上訴意旨略以：以自己共同實施犯
罪之意思，事先同謀，而由其中一部分人實施犯罪行為者，亦為共同正犯，原判決認
己○○、戊○○係預備犯，有適用法則不當之違法等語。己○○上訴意旨略以：原判
決認定其為預備犯，理由卻載稱著手後即時反悔，前後矛盾；且上訴人於預備階段即
中止進行，應不成立犯罪。又依戊○○、丁○○、甲○○及林莉玉等人之供述，已足
證其係遭脅迫而為本件行為，甲○○、丁○○之警訊筆錄與事實不符，原審竟予採證
，對上訴人有利之證據，亦未說明不採之理由，違背證據法則，並有判決理由不備之
違法。丙○○上訴意旨略以：其未參與本件擄人勒贖之謀議或獻策，僅事後基於朋友
之情，陪同張雅棠北上，並非一起逃亡；甲○○、丁○○所供互相矛盾，原判決未詳
為調查，在證據不足情況下，遽採其二人之供詞為論罪依據，對彼等有利上訴人之供
述又置而不顧，於法有違。乙○○上訴意旨略以：原判決認定手銬等物係九月二十四
日購買，又認九月十四日即有預備行為，相互矛盾；判決理由內對綁架洪代書部分有
何預備行為，上訴人與張雅棠之對話如何能據以認定上訴人係共犯，均未明白論述，
且甲○○、丁○○、丙○○等人指其參與謀議，均屬猜測之詞，原審未詳加查證，認
定事實違反常理，對於有利上訴人之證詞，復未說明不予採納之理由，有判決理由不
備及理由矛盾等違法云云。惟採證認事，係事實審法院職權之行使，其對證據證明力
所為之判斷，苟係基於吾人日常生活之經驗，而未違背客觀上應認為確實之定則，又
已敘述其何以為此一判斷之理由者，即不能任意指為違法。查原判決就其如何綜合上
開證據資料，判斷被告等有前揭犯行之心證理由，已闡述明晰，對於彼等所持之辯解
，亦已詳加指駁說明，核無上訴意旨所指違背法令情形。而擄人勒贖罪，係以意圖勒
贖而為擄人行為為構成要件，在開始實行擄人行為以前之準備行動，係屬預備行為。
依原判決認定之事實，己○○、戊○○係中途加入，其二人參與第一次綁架黃柏銘行
動，該次尚未著手擄人即已作罷，僅止於預備階段，嗣二人即時決意退出，對張雅棠
等人所為第二次綁架黃柏銘行動，並未事前同謀，亦未共同實施，原判決未論以共同
正犯，於法自無不合。又原判決對其二人係犯預備意圖勒贖而擄人罪，已論述甚詳，
原判決理由三審酌彼等之犯罪情狀時，載稱「著手後即時反悔……」云云（第二十二
頁第四行），僅係用語不當而已，對判決本旨顯無影響，不能指為理由矛盾。檢察官
及被告等上訴意旨，任意指摘原判決違背法令，非有理由，應予駁回。
據上論結，應依刑事訴訟法第三百九十六條第一項，判決如主文。
中      華      民      國    八十八    年      七      月     十五     日
                              最高法院刑事第四庭
                                  審判長法官  黃  劍  青
                                        法官  劉  敬  一
                                        法官  林  增  福
                                        法官  邵  燕  玲
                                        法官  張  清  埤
      右正本證明與原本無異
                                              書  記  官
中      華      民      國    八十八    年      七      月    二十二    日
